【裁判字號】    96,簡上,746
【裁判日期】    970215
【裁判案由】    竊盜
【裁判全文】
臺灣高雄地方法院刑事判決             96年度簡上字第746號
上  訴  人
即  被  告  丙○○
輔  佐  人
即被告之父  丁○○
上列上訴人因竊盜案件，不服本院高雄簡易庭中華民國96年6 月
29日96年度簡字第3689號第一審簡易判決（聲請簡易判決處刑案
號：臺灣高雄地方法院檢察署96年度偵字第13079 號），提起上
訴，嗣因其就被訴事實為有罪之陳述，本院管轄之第二審合議庭
改依簡式審判程序審理，判決如下：
    主  文
原判決撤銷。
丙○○竊盜，處拘役拾日，如易科罰金，以新臺幣壹仟元折算壹
日。緩刑貳年。
    事  實
一、丙○○因有輕度智能障礙（智能不足）及幻聽等精神病症，
    致其辨識行為違法之能力及依其辨識而行為之能力較一般人
    顯著降低。其於民國96年5 月1 日16時許，在七熹股份有限
    公司所經營，位於高雄市新興區○○○路17號之「A+1 精品
    百貨公司」櫃臺前，意圖為自己不法之所有，徒手竊取該公
    司持有保管之伊甸社會福利基金會捐獻箱（內有現金新臺幣
    441 元），得手後正欲離開店內之際，即遭現場保全人員乙
    ○○發現並報警查獲。
二、案經高雄市政府警察局新興分局移請臺灣高雄地方法院檢察
    署檢察官偵查並聲請簡易判決處刑。
    理  由
一、按本件上訴人即被告丙○○所犯係死刑、無期徒刑、最輕本
    刑為3 年以上有期徒刑以外之罪，其於本院審理時就被訴事
    實為有罪之陳述，經本院告知簡式審判程序之旨，並聽取其
    與公訴人之意見後，本院認無不得或不宜改依簡式審判程序
    進行之處，爰依刑事訴訟法第273 條之1 第1 項，裁定本件
    改依簡式審判程序進行審理，合先敘明。
二、上揭事實，業據被告於警詢及本院審理時坦承不諱（見警卷
    第1-2 頁、本院卷第48頁），核與證人乙○○於警、偵訊時
    證述之情節（見警卷第3-4 頁、偵卷第20-21 頁）相符，並
    有贓物認領保管單1 份、贓物照片1 張（見警卷第10-11 頁
    ）在卷可稽，足認被告自白與事實相符，本件事證明確，其
    犯行堪予認定。
三、核被告所為，係犯刑法第320 條第1 項普通竊盜罪。又本院
    囑託高雄市立凱旋醫院（下稱凱旋醫院）對被告施以精神鑑
    定，該院參考被告個人發展史、家庭工作史、發病及治療經
    過等資料，並對被告進行門診會談、行為觀察、心理及智力
    測驗後，鑑定結果認：「案主（即被告）智能上有障礙（輕
    度智能不足），發展上有明顯遲緩情形，且有幻聽等精神病
    症，雖然案發當時並無受到精神症狀的直接影響，但智能障
    礙和長期慢性的精神病症影響會致使認知、判斷及邏輯思考
    能力差，所以會造成案主在許多社會生活事務上無法有正確
    的現實判斷能力及控制力‧‧‧綜合研判案主精神疾病的整
    體病程及其慢性化後的精神病理現象，案主雖能識別其行為
    違法，但因精神障礙或其他心智缺陷，導致此項辨識能力、
    行為能力有較一般人顯著降低之情形」，此有該院精神鑑定
    報告書1 份（見本院卷第35-40 頁）附卷可參。被告行為時
    既因有輕度智能障礙及幻聽等精神病症，致其辨識行為違法
    之能力及依其辨識而行為之能力較一般人顯著降低，爰依刑
    法第19條第2 項規定減輕其刑。
四、本件被告犯罪事證明確，原審予以論罪科刑，固非無見。惟
    被告行為時因有輕度智能障礙及幻聽等精神病症，致其辨識
    行為違法之能力及依其辨識而行為之能力較一般人顯著降低
    ，得依刑法第19條第2 項規定減輕其刑，已如前述，原審漏
    未審酌，尚有未合。是被告以原審未審酌其有上開情形為由
    提起上訴，指摘原判決不當，為有理由，應由本院將原判決
    撤銷改判。爰審酌被告貪圖私欲，竊取他人財物，危害他人
    財產安全，行為實有不當，惟念其犯後坦承犯行，態度良好
    ，所竊得之捐獻箱及現金價值非鉅，且已由被害人領回，及
    其犯罪動機、目的、手段等一切情狀，量處如主文第2 項所
    示之刑，並斟酌其犯罪情節、目前無業、經濟狀況等一切情
    形，諭知易科罰金之折算標準。又被告辨識行為違法之能力
    及依其辨識而行為之能力雖較一般人顯著降低，惟凱旋醫院
    所為上開精神鑑定之鑑定結果（建議）認：「被告如能規律
    服藥、復健治療，應可減少不當行為再度發生，從其於該院
    近1 、2 年之就醫紀錄顯示被告尚能規律門診服藥，家屬亦
    可督促和協助其長期門診追蹤治療，目前尚無須令入相當處
    所施以監護以為持續治療，而以持續規律門診治療即可」，
    此有前開凱旋醫院精神鑑定書在卷可憑。故本院認被告應無
    於刑之執行完畢或赦免後，令入相當處所，施以監護之必要
    ，附此敘明。
五、末查，被告前未曾因故意犯罪受有期徒刑以上刑之宣告，有
    臺灣高等法院被告前案紀錄表1 份在卷可按，其因一時不慎
    ，偶罹刑典，犯後坦承犯行，堪認已知悔悟，本院認其經此
    偵審程序及論罪科刑之教訓，當能知所警惕，信無再犯之虞
    ，所宣告之刑以暫不執行為適當，爰併予宣告緩刑2 年，以
    啟自新。
據上論斷，依刑事訴訟法第455 條之1 第1 項、第3 項、第369
條第1 項前段、第364 條、第273 條之1 第1 項、第299 條第1
項前段，刑法第320 條第1 項、第19條第2 項、第41條第1 項前
段、第74條第1 項第1 款，刑法施行法第1 條之1 ，判決如主文
。
本案經檢察官甲○○到庭執行職務。
中    華    民    國    97    年    2     月    15    日
                鳳山刑事第二庭  審判長法  官  林水城
                                      法  官  洪珮婷
                                      法  官  楊筑婷
以上正本證明與原本無異。
不得上訴。
中    華    民    國    97    年    2     月    15    日
                                      書記官  林靜慧
附錄本案論罪科刑法條：
中華民國刑法第320條第1項
意圖為自己或第三人不法之所有，而竊取他人之動產者，為竊盜
罪，處5 年以下有期徒刑、拘役或5 百元以下罰金。


司法院資訊處製作；財團法人民間司法改革基金會備份。
